臺灣新北地方法院刑事判決
110年度審易字第1757號
公  訴  人  臺灣新北地方檢察署檢察官
被      告  陳玉郎



上列被告因違反家庭暴力防治法案件，經檢察官提起公訴（110
年度偵字第23342號），本院判決如下：
    主  文
乙○○成年人故意對少年犯違反保護令罪，處拘役參拾日，如易科
罰金，以新臺幣壹仟元折算壹日。
    事  實
一、乙○○為成年人，與丙○○為夫妻，係少年陳○霏（民國93年10
    月生，真實姓名年籍詳卷）、兒童陳○臻（102年6月生，真
    實姓名年籍詳卷）之父，其等間分別具有家庭暴力防治法第
    3條第1款、第3款所定之家庭成員關係。乙○○前因對丙○○有
    家庭暴力行為，經本院於110年5月11日以110年度司暫家護
    字第517號核發民事暫時保護令（下稱本案暫時保護令），
    裁定乙○○不得對丙○○及目睹家庭暴力之兒少陳○霏、陳○臻實
    施身體或精神上不法侵害行為及騷擾之聯絡行為，本案暫時
    保護令之有效期間至法院核發通常保護令為止。詎乙○○已知
    悉本案暫時保護令之內容，竟仍基於違反本案暫時保護令之
    犯意，於本案暫時保護令有效期間之110年6月21日18時58分
    許，在丙○○位於新北市○○區○○路○○巷0弄0號之住家外窗邊，
    持續喊叫丙○○、陳○霏、陳○臻3人之名字，並按電鈴等待3人
    之回應，嗣經丙○○報警後，始與警方一同離去，以此方式騷
    擾丙○○、陳○霏、陳○臻，而違反本案暫時保護令。
二、案經丙○○訴由新北市政府警察局蘆洲分局報告臺灣新北地方
    檢察署檢察官偵查起訴。
    理  由
壹、程序方面：
    本件被告乙○○所犯係死刑、無期徒刑、最輕本刑為3年以上
    有期徒刑以外之罪，其於準備程序中就被訴事實為有罪之陳
    述，經法官告知簡式審判程序之旨，並聽取公訴人及被告之
    意見後，依刑事訴訟法第273條之1第1項規定，由本院合議
    庭裁定由受命法官獨任進行簡式審判程序，且依刑事訴訟法
    第273條之2及第159條第2項規定，不適用傳聞法則有關限制
    證據能力之相關規定，合先敘明。
貳、實體方面：
一、上揭犯罪事實，業據被告乙○○於警詢時、偵查中、本院準備
    程序及審理時均坦承不諱，核與證人即告訴人丙○○於警詢時
    及偵查中之證述相符，並有本院110年度司暫家護字第517號
    民事暫時保護令裁定書、家庭暴力通報表、新北市政府警察
    局新莊分局保護令執行紀錄表、家庭暴力案件訪查表、家庭
    暴力案件相對人約制紀錄表各1份在卷可稽（見偵查卷第27
    至31、87至91頁），足見被告之自白與事實相符，洵堪採為
    認定事實之依據。本案事證明確，被告犯行，堪予認定，應
    依法論科。　
二、論罪科刑：
　㈠按兒童及少年福利與權益保障法第112條第1項規定成年人故
    意對兒童及少年犯罪者，加重其刑至2分之1，係對被害人為
    兒童、少年之特殊要件予以加重處罰，乃就犯罪類型變更之
    個別犯罪行為予以加重，係屬刑法分則加重之性質，非僅單
    純之刑度加重，即其構成要件亦與常態犯罪之罪型不同，為
    一獨立之犯罪構成要件（最高法院72年台上第6785號判例、
    92年第1次刑事庭會議決議、99年度台上字第1128號判決意
    旨參照）。倘成年人係故意對兒童、少年犯罪，自應依該條
    文論以獨立之罪名，而非僅加重其刑而已。又我國家庭暴力
    防治法第1條已將本法之立法目的揭明係防治家庭暴力行為
    及保護被害人權益，且所謂違反保護令罪之國家法益，應不
    外乎指司法權之正當行使，而依家庭暴力防治法第14條第1
    項規定，法院可核發之保護令計有13種，加害人無論違反何
    種內容之保護令，均應造成司法權行使之妨礙並損及司法公
    權力的威信，則同法第61條僅就5種保護令之違反予以刑事
    制裁，即難謂違反保護令罪所保護之法益僅有國家法益。其
    次，家庭暴力防治法第1條規定於96年修法時，將「促進家
    庭和諧」一語刪除，修法理由並明言：「本法主要目的在於
    防治家庭暴力行為、保護遭受家庭暴力之被害人人身安全及
    保障其自由選擇安全生活方式與環境之尊嚴，至於促進家庭
    和諧並非本法主要目的，爰予修正。」，從而家庭和諧、健
    全婚姻或家庭制度之社會法益，應亦非違反保護令罪所欲保
    護之法益。再者，細繹家庭暴力防治法第61條規定之保護對
    象，第1款所直接保護者，係被害人之生命、身體、自由、
    財產等法益；第2款係保護被害人之身體、健康、自由等法
    益；第3款、第4款則保護被害人之居住安寧、安全等法益；
    至第5款，乃為促使加害人改善，避免再犯，故屬間接保護
    被害人之個人法益。又本罪屬非告訴乃論之罪，其作用除維
    護司法權關於保護令裁定之執行外，毋寧係考量到被害人在
    家庭暴力事件中較為弱勢，而可能無法自主提出告訴（例如
    兒童、少年、老人、患病之人）、畏懼提出告訴，或基於維
    繫婚姻或家庭考量，而選擇隱忍，抑或於提出告訴後，撤回
    告訴委曲求全，甚或被加害人或第三人迫使撤回告訴。另外
    ，多數實務見解認為違反保護令有兒童及少年福利與權益保
    障法第112條第1項前段規定之適用，有最高法院104年度台
    上字第2250號、107年度台上字第845號、108年度台非字第8
    2號判決等可資參照。總此以言，應認我國違反保護令罪之
    保護法益，主要在於個人法益，並兼及司法權行使之法益為
    妥，進而違反保護令罪得與兒童及少年福利與權益保障法第
    112條第1項前段規定成立成年人故意對兒童犯違反保護令罪
    、成年人故意對少年犯違反保護令罪之獨立罪名，而非將被
    害人，個人法益的保護視為反射利益，不認成立上開獨立罪
    名，否則似有忽略被害人在家庭暴力防治法案件中之主體性
    的疑慮，與家庭暴力防治法之立法宗旨未盡相符。
  ㈡查，被告於行為時為年滿20歲之成年人，被害人陳○霏、陳○
    臻係分別於93年10月、102年6月出生，案發時分別為未滿18
    歲之少年及未滿12歲之兒童，此有其等個人戶籍資料查詢結
    果在卷可憑。據前所述，被告為成年人，於上開時、地，有
    持續呼喊丙○○、陳○霏、陳○臻姓名並連按門鈴之行為，已經
    令丙○○、陳○霏、陳○臻感到不安、害怕，丙○○甚至撥打110
    報案尋求協助，被告所為自已該當家庭暴力防治法所稱之騷
    擾行為，則被告以此等方式對告訴人丙○○、被害人陳○霏、
    陳○臻等人騷擾，違反本院核發之民事暫時保護令，是核被
    告就被害人陳○霏、陳○臻所為，係犯兒童及少年福利與權益
    保障法第112條第1項前段、家庭暴力防治法第61條第2款之
    成年人故意對少年犯違反保護令罪、成年人故意對兒童犯違
    反保護令罪，均應依兒童及少年福利與權益保障法第112條
    第1項前段之規定，加重法定本刑；公訴意旨漏未斟酌上情
    ，認被告所犯係家庭暴力防治法第61條第2款之違反保護令
    罪，尚有未恰，惟其起訴之基本事實同一，本院自應予以審
    理，並變更其起訴法條。另被告就告訴人丙○○部分所為，則
    係犯家庭暴力防治法第61條第2款之違反保護令罪。
  ㈢被告同時對告訴人丙○○、被害人陳○霏、陳○臻為違反保護令
    之行為，係以一行為侵害3 名被害人之法益，而觸犯上開數
    罪名，為想像競合犯，應依刑法第55條之規定，從一重之成
    年人故意對少年犯違反保護令罪處斷。
  ㈣爰審酌被告為告訴人丙○○之夫、被害人陳○霏、陳○臻之父，
    明知法院業已核發暫時保護令，命其不得對丙○○、陳○霏、
    陳○臻等人實施騷擾行為，竟無視本案暫時保護令內容而為
    本件違反保護令犯行，所為非是，兼衡其素行、犯罪之動機
    、手段、犯後尚能坦承犯行之態度，及其自陳國小畢業之智
    識程度、現無業、須撫養智能障礙之妹妹之生活狀況等一切
    情狀，量處如主文所示之刑，並諭知如易科罰金之折算標準
    ，以資懲儆。
據上論斷，應依刑事訴訟法第273條之1第1項、第299條第1項前
段、第300條，兒童及少年福利與權益保障法第112條第1項前段
，家庭暴力防治法第61條第2款，刑法第11條前段、第55條、第4
1條第1項前段，判決如主文。
本案經檢察官范孟珊、甲○○提起公訴，經檢察官張啓聰到庭執行
職務。
中　　華　　民　　國　　111 　年　　1 　　月　　19　　日
                  刑事第二十五庭  法  官      曾淑娟
上列正本證明與原本無異。
如不服本判決，應於判決送達後20日內敘明上訴理由，向本院提
出上訴狀 (應附繕本) ，上訴於臺灣高等法院。其未敘述上訴理
由者，應於上訴期間屆滿後20日內向本院補提理由書「切勿逕送
上級法院」。
                                  書記官　    張佑慈
中　　華　　民　　國　　111 　年　　1 　　月　　19　　日

附錄本案論罪科刑法條全文：
家庭暴力防治法第61條
違反法院依第14條第1項、第16條第3項所為之下列裁定者，為本
法所稱違反保護令罪，處3年以下有期徒刑、拘役或科或併科新
臺幣10萬元以下罰金：
一、禁止實施家庭暴力。
二、禁止騷擾、接觸、跟蹤、通話、通信或其他非必要之聯絡行
    為。
三、遷出住居所。
四、遠離住居所、工作場所、學校或其他特定場所。
五、完成加害人處遇計畫。